臺灣新竹地方法院民事簡易判決  
110年度竹簡字第17號
原      告  日盛全台通小客車租賃股份有限公司

法定代理人  許玉樹  
訴訟代理人  郭芳鈿  
被      告  鈰紀營造有限公司


兼 上 一人
法定代理人  黃笠銘  
上列當事人間請求損害賠償事件，本院於民國110 年2 月25日辯
論終結，判決如下：
    主      文
被告應連帶給付原告新臺幣貳拾陸萬捌仟參佰玖拾柒元，及自民
國一一○年一月十三日起至清償日止，按週年利率百分之五計算
之利息。
原告其餘之訴駁回。
訴訟費用新臺幣貳仟玖佰捌拾元，由被告連帶負擔百分之九十七
，餘由原告負擔。
本判決原告勝訴部分得假執行。
    事實及理由
壹、程序方面：
一、按解散之公司，除因合併、分割或破產而解散外，應行清算
    ；解散之公司，於清算範圍內，視為尚未解散；公司經中央
    主管機關撤銷或廢止登記者，準用前3條之規定，公司法第2
    4、25、26條之1分別定有明文。再同法第113條準用同法第7
    9條規定：「公司之清算，以全體股東為清算人。但本法或
    章程另有規定或經股東決議，另選清算人者，不在此限。」
    ，而公司之清算人，在執行職務範圍內，為公司之負責人，
    同法第8條第2項亦定有明文。故有限公司未經選任清算人時
    ，以其全體股東為法定清算人。查被告鈰紀營造有限公司（
    下稱鈰紀公司）前經經濟部於民國109年8月19日以經授中字
    第10935017400號函為廢止登記在案，此有經濟部109年7月1
    4日經授中字第10935014460號函及被告鈰紀公司之變更登記
    表附卷可稽（見本院卷第63至66頁），依上開說明，被告鈰
    紀公司應行清算。惟被告鈰紀公司並未進行清算程序，業經
    查明，有本院民事紀錄科查詢表1紙在卷可參（見本院卷第7
    1頁），而依被告鈰紀公司之變更登記表所載，被告鈰紀公
    司僅有董事1名即被告黃笠銘，且該公司之資本額均為被告
    黃笠銘所出資，堪認被告黃笠銘為被告鈰紀公司之唯一股東
    。依前揭規定，被告鈰紀公司應由被告黃笠銘為清算人即法
    定代理人，合先敘明。 
二、被告經合法通知，均未於言詞辯論期日到場，核無民事訴訟
    法第386 條各款所列情形，爰依原告之聲請，由其一造辯論
    而為判決。
貳、實體方面：
一、原告主張：被告鈰紀公司邀同被告黃笠銘為連帶保證人，於
    106年10月13日與原告訂立車輛租賃契約（下稱系爭租賃契
    約），承租西元2017年份、中華廠牌、堅達型式、車號000-
    0000小貨車（下稱系爭車輛）1輛，租期自106年11月14日起
    至111年11月13日止，共計5年。雙方約定每期租金為新臺幣
    （下同）2萬4,500元，共分60期繳納，被告鈰紀公司交付履
    約保證金20萬元並預先開立付款銀行為彰化銀行竹東分行、
    票面金額各2萬4,500元之支票交予原告，由原告按期兌領。
    詎被告鈰紀公司所交付發票日為108年8月25日之第22期租金
    支票竟遭票據交換所以存款不足為由退票，嗣經公告為拒絕
    往來戶，原告乃發函終止系爭租賃契約。茲因可歸責於被告
    鈰紀公司之事由致原告終止租約，原告得依系爭租賃契約租
    賃內容第9條之約定，按未到期租金總和乘以折舊補償金比
    率另加計定額，請求被告連帶賠償車輛折舊補償金44萬3,45
    0元。又經扣除履約保證金結餘款16萬6,147元【計算式：20
    0,000（履約保證金）－24,500（一期已到期未付租金）－9,3
    53（法務費）＝166,147】後，被告應連帶給付原告27萬7,30
    3元（計算式：443,450－166,147＝277,303）。爰依系爭租賃
    契約及連帶保證之法律關係提起本件訴訟。並聲明：被告應
    連帶給付原告27萬7,303元，及自起訴狀繕本送達翌日起至
    清償日止，按週年利率20%計算之利息。
二、被告未於言詞辯論期日到庭，亦未提出書狀作何聲明或陳述
    。
三、得心證之理由：
  ㈠按系爭租賃契約之租賃條款第5條第2項約定：「承租人（即
    被告鈰紀公司）如有違反本『租賃內容』或『租賃條款』中任何
    約定事項或信用狀況發生不良變化等情事時，承租人及出租
    人雙方合意：於上述情事發生時，即生提前終止租約之效力
    ，且承租人無條件同意出租人得不經通知或催告，逕行收回
    或請求返還租賃物。承租人並應無條件付清已到期未付租金
    、折舊補償金及其他應付款項，如出租人受有其他損害，承
    租人亦應賠償。」、第4項約定：「…如經出租人同意承租人
    提前解約之請求或依本『租賃內容』或『租賃條款』中任何約定
    事項或信用狀況發生不良變化等情事時，而構成終止租約事
    由發生，而經出租人終止租約時，承租人均需依『租賃內容』
    第九條給付約定之折舊補償金，並將租賃車輛歸還出租人。
    於承租人要求解約或終止事由發生時，因本租賃契約所衍生
    之一切相關費用，承租人與連帶保證人之給付義務，於出租
    人獲得全額清償前，仍負連帶清償責任。…」（見本院卷第2
    9頁）；第1條第14項後段約定：「但如承租人有積欠租金、
    延遲利息、違約金、損害賠償及依本約承租人應給付出租人
    之任何款項等而未支付時，出租人得主張以保證金抵扣，承
    租人不得異議，倘有任何不足款時，承租人及連帶保證人應
    負責補足。」；第1 條第8 項約定「承租人在租賃期間內發
    生任何過橋費、停車費及其他因承租人行為所衍生之法定費
    用（如酒駕、違背法令致保險費或其他費用增加等），概由
    承租人負擔，若由出租人墊付時，承租人應即以現金償還。
    」（見本院卷第25、29頁）；第5條第3項中段約定：「…因
    租賃車輛所衍生之一切罰單、停車費、過路費、維修費、賠
    償款、自負額、維修補償金或應歸責於承租人之事由而生之
    一切費用，承租人一經出租人通知，即應無條件支付予出租
    人…」。
  ㈡經查，原告主張被告鈰紀公司邀同被告黃笠銘為連帶保證人
    ，與原告訂立系爭租賃契約，承租系爭車輛，嗣被告鈰紀公
    司未依約繳納租金，自108年8月25日起因存款不足遭票據交
    換所退票，屬違反前揭租賃條款及有信用狀況發生不良變化
    之情事，原告已終止系爭租賃契約，被告鈰紀公司需依租賃
    內容賠付第22期已到期未付之租金2萬4,500元及未到期租金
    之折舊補償金44萬3,450元（折舊補償金計算式詳如附表一
    ），且系爭車輛尚有高速公路過路費447元未繳，已由原告
    代為繳納，經以履約保證金20萬元抵扣後，被告鈰紀公司應
    與連帶保證人黃笠銘連帶給付26萬8,397元（計算式詳如附
    表二）等情，業據其提出車輛租賃契約書、租賃車輛點交單
    、退票資料、遠通電收eTag繳費收據、存證信函暨回執等件
    影本為證（見本院卷第19至47頁、第48頁、第51至55頁、第
    57至59頁、第107頁）；被告均已於相當時期受合法之通知
    ，迄未到場爭執，亦未提出任何有利於己之聲明、陳述或證
    據，以供本院審酌，本院依調查證據之結果，自堪信原告之
    主張為真實。
  ㈢原告其餘請求之金額，雖據提出郵票購買票品證明單175元、
    車位租金8190元之統一發票、本件裁判費繳納收據（見本院
    卷第107-109頁）為佐，然對照上開說明可知，郵票費及訴
    訟案件預納之裁判費，均非系爭租賃契約約定應由承租人負
    責償還之項目，且裁判費屬於訴訟費用之一部，法院於判決
    時本即諭知訴訟費用何人負擔與負擔比例，是原告主張郵票
    費、裁判費均應列計為被告償還之項目，尚非有據。其次，
    觀諸車位租金統一發票，其上備註欄記載「RBE-7358」，與
    系爭車輛之車號不符，是否為系爭車輛之車位租金，已有可
    疑。又開立車位租金發票者為訴外人嘉偉國際股份有限公司
    ，乃一私人公司，則該發票所示之車位租金性質，實難認與
    罰單、高速公路過路費相同。是以，原告主張該發票所示之
    車位租金8190元，屬系爭租賃契約所約定之停車費範疇，尚
    難憑採。綜上，原告關於郵票費、車位租金、裁判費等請求
    ，委無從採，無從准許。
　㈣又按債務人於債權人得請求給付時，經其催告而未為給付，
    自受催告時起，負遲延責任。其經債權人起訴而送達訴狀，
    或依督促程序送達支付命令，或為其他相類之行為者，與催
    告有同一之效力。遲延之債務，以支付金錢為標的者，債權
    人得請求依法定利率計算之遲延利息。但約定利率較高者，
    仍從其約定利率。應付利息之債務，其利率未經約定，亦無
    法律可據者，週年利率為5%。民法第229條第2項、第233條
    第1項前段、第203條分別定有明文。查兩造於系爭租賃契約
    租賃條款第5條第3項約定：「…承租人經出租人催告支付相
    關費用後，仍拒絕給付者，則視為違約事由之發生，出租人
    得取回租賃物。延遲償付租金應自延遲償付日起至清償日止
    ，除按年利率20%給付遲延利息外，另按日支付當期租金的0
    .5%加付違約金。上述所有費用如承租人拒絕給付或未獲給
    付時，將優先於履約保證金中抵償，承租人不得異議…」，
    而被告積欠之第22期租金2萬4,500元，已依上開約定優先由
    履約保證金20萬元扣抵，自無需按週年利率20%計算利息，
    其餘欠款部分兩造既未特別約定，則原告只能請求依法定利
    率即週年利率5%計算之利息，是原告請求被告連帶給付自起
    訴狀繕本送達之翌日（即110年1月13日，送達證書見本院卷
    第93頁）起至清償日止，按週年利率5%計算之利息，洵屬有
    據，自應准許；超過此部分之利息請求，礙難准許。
  ㈤綜上，原告依系爭租賃契約及連帶保證之法律關係，請求被
    告連帶給付原告26萬8,397元，及自110年1月13日起至清償
    日止，按週年利率5%計算之利息，即無不合，應予准許，逾
    此範圍之請求，則屬無據，應予駁回。
四、本件係就民事訴訟法第427 條第1 項訴訟適用簡易程序所為
    被告部分敗訴之判決，依同法第389 條第1 項第3 款規定，
    該部分應依職權宣告假執行，另於判決時確定訴訟費用額如
    主文第3 項所示。
五、訴訟費用負擔之依據：民事訴訟法第79條、第85條第2項。
中　　華　　民　　國　　110 　年　　3 　　月　　19　　日
                  新竹簡易庭  法  官  李珮瑜
以上正本證明與原本無異。
如不服本判決，須於判決送達後20日內向本庭提出上訴狀（應按
他造當事人之人數附繕本）；如委任律師提起上訴者，應一併繳
納上訴審裁判費。
中　　華　　民　　國　　110 　年　　3 　　月　　19　　日
                              書記官  蕭宛琴
　　　　　　　　　　　　　　　
附表一：折舊補償金（單位：新臺幣）　　　　
租賃期間 自起租日起 折舊補償金計價方式(未到期租金總和×比率＋定額＝折舊補償金)       未到期租金總和   比率 定額 折舊補償金 民國106年11月14日至109年11月13日 到期月數在1-12個月內者 343,000 (14×24500)   35% 205,800 325,850 19年11月14日至111年11月13日 到期月數在1-12個月內者 588,000 (24×24500)   20% 0  117,600  合計　      443,450 


附表二：被告應付金額之計算（單位：新臺幣）
項目 金額 一期已到期未付租金(第22期租金) 24,500 折舊補償金         443,450 過路費             447 履約保證金 -200,000 合計         268,397